臺灣臺南地方法院民事判決
108年度訴字第1867號
原      告    黃雅雯  


訴訟代理人    王建強律師
              王韻茹律師
被      告    三慶實業有限公司
                        設臺南市○○區○○里○○○000○    0號
兼臨時管理人  黃秝洋  

上列當事人間請求遷讓房地事件，經本院於民國110年3月23日言
詞辯論終結，判決如下：
    主  文
被告三慶實業有限公司應將坐落臺南市○○區○○○段○○○○○○○○○○○地
號土地如附圖即臺南市○里地○○○○○○○○○○○○○○○○○○○○○○○○○○○地○○
○○○0○段○○○號即門牌號碼臺南市○○區○○○○○○○○號；面積四四零點
六一平方公尺)遷讓交還予原告。
原告其餘之訴駁回。
訴訟費用由被告三慶實業有限公司負擔。
本判決原告勝訴部分，於原告以新臺幣伍拾肆萬玖仟元供擔保後
，得假執行。但被告三慶實業有限公司如以新臺幣壹佰陸拾肆萬
陸仟元為原告預供擔保，得免為假執行。
原告其餘假執行之聲請駁回。
    事實及理由
壹、程序部分：
一、按當事人死亡者，訴訟程序在有繼承人、遺產管理人或其他
    依法令應續行訴訟之人承受其訴訟以前當然停止。第168條
    至第172條及前條所定之承受訴訟人，於得為承受時，應即
    為承受之聲明。他造當事人，亦得聲明承受訴訟。民事訴訟
    法第168條、第175條分別定有明文。查被告三慶實業有限公
    司（下稱三慶公司）之代表人即被告黃慶華(嗣經原告撤回
    ，詳後)於訴訟繫屬中之民國110年2月21日死亡，其繼承人
    係張育晴、黃睿禮、黃佳慧、黃秝洋、黃佳琦，有繼承系統
    表及戶籍謄本在卷可稽(訴字卷第241-247頁)，經原告聲明
    上開繼承人承受本件訴訟（訴字卷第225頁），核與上開規
    定相符，應予准許。
二、按訴狀送達後，原告不得將原訴變更或追加他訴。但被告同
    意、請求之基礎事實同一者、擴張或減縮應受判決事項之聲
    明者、該訴訟標的對於數人必須合一確定時，追加其原非當
    事人之人為當事人者、不甚礙被告之防禦及訴訟之終結者，
    不在此限，民事訴訟法第255條第1項第1、2、3、5、7款定
    有明文。前開規定旨在保護被告之利益及防止訴訟之延滯，
    故如原告於訴狀送達後，將原訴變更或追加他訴，符合前開
    規定時，應許原告變更或追加之。又按原告於判決確定前，
    得撤回訴之全部或一部。但被告已為本案之言詞辯論者，應
    得其同意。訴之撤回，被告於期日到場，未為同意與否之表
    示者，自該期日起；其未於期日到場或係以書狀撤回者，自
    前項筆錄或撤回書狀送達之日起，十日內未提出異議者，視
    為同意撤回，民事訴訟法第262條第1項、第4項亦定有明文
    。查原告起訴時原以黃慶華、黃秝洋為被告並聲明為：㈠ 被
    告黃慶華、黃秝洋應將臺南市○○區○○○段00○號含附屬建物（
    門牌號碼臺南市○○區○○○000○0號），坐落臺南市○○區○○○段0
    00○0地號之房地遷讓交還予原告，㈡ 訴訟費用由被告負擔，
    ㈢願供擔保，請准宣告假執行。嗣原告以109年9月22日民事
    追加被告狀(訴字卷第167-168頁)追加三慶公司為被告，並
    變更訴之聲明第1項為：被告黃慶華、黃秝洋、三慶公司應
    將如附圖所示臺南市○○區○○○段00○號含附屬建物（門牌號碼
    臺南市○○區○○○000○0號），坐落臺南市○○區○○○段000○0○000
    ○0地號之房地遷讓交還予原告。後被告黃慶華於110年2月21
    日死亡，由其繼承人黃秝洋、張育晴、黃睿禮、黃佳慧、黃
    佳琦承受訴訟。原告以110年2月26日民事撤回狀(訴字卷第2
    37頁)撤回對被告黃慶華之訴訟，並變更訴之聲明第1項為：
    被告黃秝洋、三慶公司應將如附圖所示臺南市○○區○○○段00○
    號含附屬建物（門牌號碼臺南市○○區○○○000○0號），坐落臺
    南市○○區○○○段000○0○000○0地號之房地遷讓交還予原告。黃
    秝洋、張育晴同意原告上開撤回，黃睿禮、黃佳慧、黃佳琦
    則依民事訴訟法第262條第4項規定，視為同意上開撤回。經
    核原告所為前開訴之變更、撤回，均合於法律規定，先予敘
    明。
貳、實體部分
一、原告起訴主張：
（一）坐落臺南市○○區○○○段00000○00000○000000○000000地號土
      地，及其上同段67建號（含附屬建物）、同段37建號建物
      （門牌號碼分別臺南市○○區○○○000○0○000○0號），原為訴
      外人黃仙助、黃陳金凡、黃慶華所有，嗣經本院執行處強
      制執行處拍賣，原告於93年5月間經投標購得前開房地。
      原告取得臺南市○○區○○○段00000○00000地號土地，及其上
      同段67建號建物含附屬建物（門牌號碼臺南市○○區○○○000
      ○0號）後，以每月租金新臺幣（下同）15,000元出租予訴
      外人黃慶華，供經營被告三慶公司使用，因黃慶華身體狀
      況不佳已久，早已由黃慶華之子即被告黃秝洋實際經營使
      用，期間常發生遲繳、未繳租金之情形，然原告基於親戚
      間之情誼，僅得常常催繳租金，已屬無奈，惟被告自107
      年9月份僅支付107年7月份之租金後，竟未曾再給付租金
      ，事實上係斷斷續續繳納，幾乎從未按月繳納租金，幾經
      原告催繳未果。因被告長期未依約定給付租金，原告無奈
      之餘，僅得於108年9月10日委請律師發律師函向被告主張
      終止租賃契約，並返還系爭房屋，迄今皆未獲回應。原告
      現已與被告終止系爭房地之租賃契約，被告無權占用系爭
      房地，故原告依民法第767條第1項規定，請求被告遷讓返
      還系爭房地予原告。
（二）並聲明：
    ⒈被告黃秝洋、三慶公司應將如附果圖所示，臺南市○○區○○○
      段00○號含附屬建物（門牌號碼臺南市○○區○○○000○0號）
      ，坐落臺南市○○區○○○段000○0○000○0地號之房地遷讓交還
      予原告。
    ⒉訴訟費用由被告負擔。
    ⒊願供擔保，請准宣告假執行。
二、被告則以下列陳述答辯：
（一）系爭房地及被告三慶公司原由訴外人黃慶華、黃慶雄共同
      所有及經營，因經營不善，於93年間被強制執行並拍賣。
      原告是黃慶華的妹妹，那時黃慶華與原告約定用原告的名
      義去拍賣系爭房地，並由黃慶華繳交系爭房地之貸款，原
      告於拍定後有答應讓黃慶雄繼續住，也答應讓三慶公司在
      系爭房地繼續經營。嗣黃慶華從93年8月起以每個月開立
      面額35,000元之支票交付給原告，半年開一次，直到96年
      3月6號共開了30張支票。被告黃秝洋於95年間曾向原告提
      出變更系爭房地所有權登記乙事，原告置之不理。後於10
      7年間，因原告有資金需求，向被告提出買賣系爭房地，
      被告要求於契約中載明系爭房地使用範圍及相關權利義務
      、租賃契約等事項，然原告取得頭期款2,000,000元後，
      拖至2個多月後，才說不賣系爭房地，之後兩造就系爭房
      地仍無共識。
（二）並聲明：
    ⒈原告之訴駁回。
    ⒉訴訟費用由原告負擔。
　　⒊如受不利判決，願供擔保請准宣告免假執行。　　
三、得心證之理由：
(一)按所有人對於無權占有或侵奪其所有物者，得請求返還之；
    對於妨害其所有權者，得請求除去之，民法第767條第1項前
    段、中段定有明文。又以無權占有為原因，請求返還所有物
    之訴，被告對原告就其物有所有權存在之事實無爭執，而僅
    以非無權占有為抗辯者，原告於被告無權占有之事實，無舉
    證責任，被告應就其取得占有，係有正當權源之事實證明之
    ，如不能證明，則應認原告之請求為有理由（最高法院91年
    度台上字第2182號判決同此意旨）。
(二)查：
　⒈原告主張其於93年間因拍賣而取得系爭411-8、411-9地號土
    地、系爭建物之所有權等情，業據其提出411-8、411-9地號
    土地、系爭建物登記第一類謄本為證(補字卷第19-22、29頁
    )，堪先認定為事實。
　⒉經本院勘驗現場，系爭建物坐落於上開土地北側，由磚造平
    房及鐵皮屋構成，目前作為塑膠工廠使用；系爭土地南方坐
    落門牌號碼臺南市○○區○○○000○0號樓房，現為黃慶雄(原告
    之哥哥)居住等情，有本院109年4月20日勘驗筆錄、勘驗現
    場照片附卷可參(訴字卷第85-103頁)。又系爭建物坐落於佳
    里區塭子內段411-8、411-9地號土地上，各占有面積386.83
    平方公尺(即附圖所示編號甲部分)、53.78平方公尺(即附圖
    所示編號乙部分)，共計440.61平方公尺，有附圖即臺南市
    佳里地政事務所109年8月10日複丈成果圖在卷可查。是上開
    事實，亦堪認定。
　⒊被告黃秝洋(即被告三慶公司之臨時管理人)於本院審理及勘
    驗時陳稱：被告三慶公司原本即設在系爭建物，目前作為塑
    膠工廠使用，無人居住，純粹為三慶公司的工廠等語(訴字
    卷第34、87、128頁)，原告對此亦未否認，是可知系爭建物
    目前是由被告三慶公司占有使用中，被告黃秝洋則未占有使
    用之。則被告三慶公司對於有合法占有使用系爭建物之權源
    乙節，應負舉證之責。被告三慶公司雖以前詞為辯，並提出
    支票明細表、不動產買賣契約書供參(訴字卷第53-63、161-
    163頁)，惟觀上開不動產買賣契約書為原告與第三人所為，
    與本件爭點並無關連；另被告提出之支票明細表為其單方面
    製作之表列，並無證明力；且支票為無因證券，無從證明其
    背後的原因關係。因此，被告三慶公司所執舉之詞及證據，
    均無法證明其有合法占有系爭建物之權利。則原告既為系爭
    土地、建物之所有權人，被告三慶公司復無法舉證其占有該
    房地之合法權源，原告自得本於民法第767條之規定，請求
    被告三慶公司將系爭房地遷讓交還予原告。至原告請求被告
    黃秝洋應將系爭房地遷讓交還原告部分，原告並未舉證證明
    被告黃秝洋有占有使用該房地之事實，原告此部分之請求，
    自難准許。
(三)綜上，原告依民法第767條規定，請求被告三慶公司應將坐
    落臺南市○○區○○○段00000○00000地號土地如附圖即臺南市○
    里地○○○○000○0○00○○○○○○○○○○○○○地○○○○○0○段00○號即門牌
    號碼臺南市○○區○○○○○○○○號；面積440.61平方公尺)遷讓交
    還予原告，為有理由，應予准許。逾此範圍之請求，則無依
    據，應駁回之。
四、本判決原告勝訴部分，原告與被告三慶公司分別陳明願供擔
    保請准宣告假執行或免為假執行，核無不合，爰分別酌定相
    當之擔保金額，予以准許。至原告敗訴部分，其假執行之聲
    請亦失所附麗，併予駁回。
五、據上論結，原告之訴為一部有理由，一部無理由，依民事訴
    訟法第79條、第390條第2項、第392條第2項，判決如主文。
中　　華　　民　　國　　110 　年　　4 　　月　　22　　日
                  民事第五庭    法  官　盧亨龍  
以上正本係照原本作成。 
如不服本判決，應於送達後20日內，向本院提出上訴狀並表明上
訴理由（須附繕本）。如委任律師提起上訴者，應一併繳納上訴
審裁判費。
中　　華　　民　　國　　110 　年　　4 　　月　　27　　日
                                書記官  謝婷婷